臺灣臺南地方法院臺南簡易庭民事判決
111年度南小字第1185號
原      告  金禾千
被      告  吳信模
上列當事人間請求侵權行為損害賠償事件，本院於民國111年8月
30日言詞辯論終結，判決如下：
    主      文
原告之訴駁回。
訴訟費用新臺幣壹仟元由原告負擔。
    事實及理由
壹、程序方面
　　被告經合法通知而未於言詞辯論期日到場，核無民事訴訟法
    第386條所列各款情形，爰依原告聲請由其一造辯論而為判
    決。
貳、實體方面　　
一、原告主張：兩造係於民國107年6月21日結識，雙方原先關係
    友好，嗣因不明緣由交惡。詎被告竟於附表所示時間，張貼
    如附表所示貼文及影片，對原告抹黑造謠，致公眾不明究理
    ，足生損害於原告之名譽權及人格權，使原告精神上飽受煎
    熬、折磨，爰依侵權行為之法律關係，請求被告分別就附表
    所示行為賠償其所受非財產上損害新臺幣（下同）2萬元等
    語。並聲明：被告應給付原告10萬元，及自起訴狀繕本送達
    翌日起至清償日止，按週年利率百分之5計算之利息。
二、被告則未為答辯聲明，僅以：渠四年來遭原告大量濫訴騷擾
    ，讓被告疲於奔命，被告不想再配合原告變態騷擾行為出庭
    。原告過往確實頻以不作為詐欺手法誤導他人，使人誤信其
    為戰鬥機飛官、電影航拍師，被告所為貼文，僅係為戳破原
    告謊言，難謂已不法侵害原告權利等語置辯。
三、得心證之理由
　㈠按大法官釋字第509號解釋闡釋人民之言論自由基本權利應受
    最大限度之維護，但為兼顧對個人名譽、隱私及公共利益之
    保護，法律得對言論自由依其傳播方式為合理之限制。刑法
    第310條第1項及第2項之誹謗罪係保護個人法益而設，同條
    第3項前段、同法第311條第3款規定係對言論內容與事實相
    符，及適當評論公共事務者予以保障，旨在衡平憲法所保障
    之言論自由與名譽、隱私等基本人權而為規範性之解釋，即
    屬因基本權衝突所為具有憲法意涵之法律原則，則為維護法
    律秩序之整體性，就違法性價值判斷上趨於一致，在民事責
    任之認定上，亦應考量上開解釋所揭櫫之概念及刑法第310
    條第3項、第311條除外規定，作為侵害名譽權、隱私權行為
    阻卻不法事由之判斷準據（最高法院107年度台上字第584號
    判決意旨參照）。又言論可分為「事實陳述」及「意見表達
    」，前者有真實與否之問題，具可證明性，行為人倘就事實
    陳述之言論，經合理查證，且依查證所得資料，有相當理由
    確信其為真實者，縱事後證明所言與事實不符，亦不能令負
    侵權行為之損害賠償責任；倘依行為人所舉客觀事證，足認
    行為人於發表該言論當時，有相當理由確信其為真實者，亦
    同；而意見表達之言論，乃行為人表示自己之見解或立場，
    屬主觀價值判斷之範疇，無真實與否可言，行為人對於可受
    公評之事，如未使用偏激不堪之言詞而為意見表達，可認係
    善意發表適當評論者，不具違法性，非屬侵害他人之名譽權
    ，亦不負侵權行為之損害賠償責任（最高法院109年度台上
    字第427號判決意旨參照）。惟事實陳述與意見表達之評論
    在概念上有時難期涇渭分明，若意見表達之評論係以某項事
    實為基礎，或發言過程中夾論夾敘，將事實敘述與意見表達
    之評論混為一談，在評價言論自由與保障個人名譽權之考量
    上，仍應考慮事實之真偽（最高法院105年度台上字第745號
    判決意旨可參）；倘行為人於發表該言論當時，有相當理由
    確信該言論中關於事實陳述部分為真實，而意見表達之評論
    部分又係對於可受公評之事，以未使用偏激不堪之言論而為
    意見表達，可認係善意發表適當評論者，行為人自亦不負侵
    權行為之損害賠償責任。
　㈡原告主張：被告分別於附表所示時間，以渠申請之帳號「吳青洋」張貼如附表所示貼文等事實，業據提出與其所述相符之如附表所示貼文截圖暨動態時報等件為憑（見本院臺南簡易庭111年度南司小調字第1189號民事聲請事件卷宗﹝下稱調卷﹞第49頁至第61頁），復細繹被告所提書狀之陳述，並未否認其有為如附表所示貼文，自堪信原告上開主張為真。
　㈢細繹前揭貼文內容，乃夾論夾敘，將事實敘述與意見表達之評論混為一談，其中指謫原告誤導他人其係戰鬥機飛官、好萊塢飛手或電影大師，及剽竊他人拍攝電影成果、洩漏保密電影資訊等部分，應屬事實陳述；其餘部分之言論，則為意見表達之評論。
　㈣關於被告所為事實陳述部分，以下分段析論之：
　　⒈觀諸被告與臉書名稱「Tyler Chiang」者談論原告之對話
      紀錄載有「（Tyler Chiang）跟他說以前開戰鬥機的，真
      的會有點尊敬他。（被告）當時你怎麼知道他是戰鬥機飛
      官？（Tyler Chiang）他工作現場不是都會自介」；被告
      與臉書名稱「鄭曉平」者談論原告之對話紀錄記載「（被
      告）他是戰鬥機駕駛員吧？（鄭曉平）聽說是，沒看過照
      片」；被告與臉書名稱「許榮祥」者談論原告之對話紀錄
      載有「（許榮祥）他曾貼過環太平洋2的拍攝現場，那是
      偷我們劇組裡曾經在環2現場擔任醫生的人的圖片。但是
      他發文變成是他受邀去參與拍攝，還說保密很緊，他的名
      字被歸類到某團隊所以找不到。最近幾個月還自稱為好萊
      塢電影航拍師。（被告）他確實是這樣跟我說。（許榮祥
      ）他飛官的身分要證實應該也不難，但如果連張照片或什
      麼證都沒有，豈不是詭異？他只給我看過飛行員體檢報告
      」等語明確，此有臉書對話紀錄截圖3份在卷可佐（見本
      院111年度南小字第1185號民事小額訴訟程序第一審卷宗﹝
      下稱院卷﹞第110頁至第111頁）。
　　⒉復參以訴外人李梅青於108年8月28日出具書面證言，其上
      載有：「甲○○於2017年7月底跟隨電影航拍師鐵漢進入電
      影《真•三國無雙》劇組，當時他只是去觀摩。他以“台灣空
      軍F16戰鬥機飛行員，退役一年”介紹自己。……他在跟我交
      往期間，偷竊我ＱＱ相冊裡在好萊塢電影《環太平洋2》劇組
      的生活環境照片，挑出沒有我在內的照片在臉書公開炫耀
      。我發現後質問他，他馬上說是為了宣傳自己的經歷，為
      自己增加在航拍界的聲望。我當時質問他為什麼不經過我
      同意？他馬上就答應刪除臉書。後來我才知道，他在台灣
      還一直宣傳自己是“好萊塢電影航拍大師”。我要求刪除臉
      書是為了電影保密條約。而我一直被蒙在鼓裡，選擇原諒
      了他，把他的簡歷投給大陸我認識的制片人制片經理，為
      他謀取電影航拍的機會。2018年8月我介紹他來大陸，到
      電影《星球戰記》劇組來跟航拍師謝輝認識。他不但把謝輝
      傳給他“練習飛行的視頻”遮住謝輝人像在他個人臉書公開
      ，謊稱自己在練習。有人留言問他為什麼要遮住？他回覆
      說“怕穿幫”！很多人給他留言點讚，他都不做解釋。直到
      不久後，謝輝發給我那個練習視頻，我才知道甲○○發臉書
      遮住一半畫面的那個視頻，是謝輝的。他回台灣後還把《
      星球戰記》的航拍影片洩漏公開給臉書說是他去大陸拍電
      影去了。由於他撒謊成性，我於2018年11月初提出分手，
      他已經被我看穿，他再也不能繼續偽裝下去了。我們就結
      束了一年多的交往  致此  以上描述屬實，本人陳訴如有
      不實  願意擔負法律責任」（見院卷第107頁至第108頁）
      ；訴外人謝輝於108年9月2日出具書面證言，其上記載：
      「⒈2018年9月初，當時我和李醫生都在電影《星球戰記》劇
      組工作，經李醫生介绍，甲○○自費從台灣來大陸劇組觀摩
      與我認識！⒉他來的目的主要是要我接納他一起搞電影航
      拍，但我並不熟悉他的技術水平如何，所以他一到劇組，
      我就讓他試拍了一組鏡頭。因怕他不能勝任，我自己也有
      錄製。當一組鏡頭拍完後，我傻眼了！他根本沒領會導演
      要求，鏡頭畫面沒有美感，而且還偏離拍攝目標！當時李
      醫生也很失望，對我說這人能用就用，不能用別因為是她
      介紹的人就勉強留下，這個行業馬虎不得！我當時覺得一
      次測試不能下定論，也考慮李醫生的面子，想再給他次機
      會。畢竟真正的電影航拍人才缺乏，據他自己介紹他又是
      台灣F16戰鬥機飛行員，台灣軍隊與美國對接採購導彈簽
      署官員，玩航拍多年。他這麼多光環，我又缺人手，就想
      再試試他！⒊沒想到，他把我給他的我自己訓練的視頻用
      遮蓋掉我本人技術處理後，發臉書說他自己在練習飛行。
      很多人因此對他讚譽有加。他還告訴我別上臉書，沒什麼
      意思！還讓我把吳青洋等人的臉書拉入黑名單，目的就是
      不想讓我知道他在台灣的事，還是後來李醫生告訴我，我
      才知道他不讓我上臉書原來是因為這些原因！⒋後來，他
      又沒經過我同意，擅自把電影《星球戰記》航拍鏡頭發臉書
      群組炫耀自己是這部電影的航拍師。因此我被制片公司責
      罵！這直接導致了我的名譽受損，别人直接把我微信拉黑
      ，隨時可能起訴我，新戲的合作也被取消了。跟他談，他
      居然拼命推託自己的責任，不認為自己有錯，還說吳青洋
      害他。⒌2018年11月，他專程來大陸要跟我洽談合作拍片
      事宜。當時李醫生請我不要再理會他，說這個人人品極差
      。我因為父親車禍時，有求於他，所以不好意思拒絕。他
      來大陸重慶《夜雨霧》劇組找我，殺青後我帶他去桂林，吃
      住行都是我消費，他一毛不拔（買了一次坐竹筏的票)。
      他回台灣後李醫生又再次申明因甲○○人品問題在台灣欺詐
      被吳青洋先生揭發。我才上臉書知道了全部事實真相，至
      此再無合作意念。可是他還不停的給我發視頻、語音、文
      字，各種撒謊。明明在台灣被解職校長職位閒置在家，還
      跟我吹噓自己在船上拍電影等等各種不攻自破的謊言。我
      不再理會他，但沒有刪除微信好友關係！至此！以上描述
      屬實，本人陳述如有不實，願意擔負法律責任！」等內容
      （見院卷第105頁至第106頁）。
　　⒊綜上可認，被告於發表如附表所示貼文時，就其中關於事
      實陳述即指摘原告對外以戰鬥機飛官自居、原告曾洩露應
      予保密之電影資料以及未經同意使用他人影像作品等事實
      ，已向多位曾與原告熟識、共同工作之人進行查證，並非
      毫無根據之無的放矢，而有相當理由確信其為真實。
　　⒋至原告雖稱：被告發表如附表所示貼文時未盡合理查證義
      務，所提相關事證均晚於前揭貼文發表時間，且被告明知
      其與謝輝間之訴訟結果，卻依然指摘其剽竊及違反保密規
      定，故被告應就其不實言論負侵權行為損害賠償責任云云
      。惟細視前揭對話紀錄截圖及書面證言，可知對話日期、
      書面簽署日期均早於上開貼文發表日期（即109年6月26日
      至同年月29日）之前；且依廣東省佛山市南海區人民法院
      （2019）粵0605民初25099號民事判決書（院卷第37頁至
      第40頁），可知謝輝於該案件所為抗辯僅係因未經舉證而
      不被廣東省佛山市南海區人民法院採納，尚不能逕憑該訴
      訟之結果即認謝輝之說詞全無可採，更不能率認被告發表
      前揭貼文，未行相當查證之舉。是原告上開主張，核與卷
      內客觀事證不符，本院礙難憑採。
　㈤被告所為意見表達之評論部分，雖屬對於原告為負面評價之
    敘述，惟衡諸原告既擔任UTC無人機應用技術培訓中心中正
    分校之校長及講師，則原告之學歷、經歷及人品如何，自屬
    可受公評之事；參以被告乃因認為原告未曾擔任我國空軍之
    飛行官，卻對外以此身分自居，復因被告陳稱其為假飛官、
    洩露應予保密之電影資料以及未經同意使用他人影像作品而
    對被告提出訴訟，因而以附表所示言論形容原告或原告之行
    為，而為意見表達之評論，復酌以兩造認識以後交際往來至
    衍生糾紛訴訟相關過程，經本院衡量後認尚難謂係偏激不堪
    之言論。被告本於客觀事證及渠與原告相處之個人親身經歷
    ，主觀上認定原告自稱為戰鬥機飛官、電影大師，並在臉書
    上放他人影片成果乙事，有與事實不符或隱瞞之情形，而於
    自己臉書上發文如附表所示貼文時，有相當理由確信其言論
    為真實，參諸前揭說明，無論被告所言與事實是否相符，均
    不能令渠負侵權行為之損害賠償責任。被告所為如附表所示
    貼文，對於原告之批判評論，屬敘述被告主觀上感受，且非
    毫無根據之污衊謾罵，尚屬意見表達得容許之範圍，縱原告
    主觀上感覺其人格受到貶抑，亦不能認被告發表之如附表所
    示貼文，有何貶損原告之社會評價而不法侵害其名譽。
四、綜上所述，原告主張被告張貼如附表所示貼文，已然侵害其
    名譽權，洵無足採，是原告依侵權行為之法律關係，請求被
    告給付10萬元暨法定遲延利息，為無理由，應予駁回。
五、本件事證已臻明確，兩造其餘攻擊防禦方法及所提證據，經
    本院斟酌後，核與判決結果不生影響，爰不逐項論述，併此
    敘明。
六、訴訟費用負擔之依據：民事訴訟法第78條。　
中　　華　　民　　國　　111 　年　　9 　　月　　30　　日
      臺灣臺南地方法院臺南簡易庭  法  官　陳谷鴻
以上正本證明與原本無異。   
如不服本判決，應於送達後20日內，向本院提出上訴狀並表明上
訴理由，如於本判決宣示後送達前提起上訴者，應於判決送達後
20日內補提上訴理由書（須附繕本）。
對於小額程序之第一審判決之上訴，非以其違背法令之理由，不
得為之。上訴狀內應記載表明㈠原判決所違背之法令及其具體內
容。㈡依訴訟資料可認為原判決有違背法令之具體事實者。　
中　　華　　民　　國　　111 　年　　9 　　月　　30　　日
                              書記官  呂伊謦　　　
【附表】
編號 日期時間 行為 備註 1 109年6月26日下午4時26分 在不特定人得以共聞共見之社群網站臉書網頁，以渠申請之帳號「吳青洋」，發表內容含有「說謊詐騙」、「誰比你懂詐欺術」、「人品真的惡劣無恥」、「你這種人格被公幹剛好而已，卑鄙骯髒」、「假飛官金X千」、「台灣詐騙」、「金X千的戰鬥機飛官好萊塢航拍大師真面目」、「假冒正牌大師光環」、「惡劣行為讓朋友必須和他撇清關係」、「剽竊」、「自稱台灣航拍師原來是搞騙術」、「環太平洋2不是金大師拍的」、「是盜用來的」、「人品非常有問題」、「你應該對著被你詐騙的人道歉」等言論 見調卷第49頁至第51頁 2 109年6月26日晚間10時4分 在不特定人得以共聞共見之社群網站臉書網頁，以渠申請之帳號「吳青洋」，發表內容含有「做的偷雞摸狗傷天害理扯謊詐騙還要受害者依法求償」、「垃圾還能被尊稱老師、大師、教授」、「都自己跟他師傅承認說謊冒充電影大師」、「金X千的戰鬥機飛官好萊塢航拍大師真面目」、「假冒正牌大師光環」、「惡劣行為讓朋友必須和他撇清關係」、「剽竊」、「自稱台灣航拍師原來是搞騙術」、「環太平洋2不是金大師拍的」、「是盜用來的」、「人品非常有問題」、「你應該對著被你詐騙的人道歉」等言論 見調卷第52頁至第55頁 3 109年6月27日下午3時25分 在不特定人得以共聞共見之社群網站臉書網頁，以渠申請之帳號「吳青洋」，發表內容含有「糙你老木」、「做人不需要這麼孬種」、「騙人自己飛官和好萊塢電影大師」、「吹的一口大喇叭」、「你這種沒膽的爛胚是餵食什麼東西長大的」等言論 見調卷第56頁 4 109年6月28日晚間7時33分 在不特定人得以共聞共見之社群網站臉書網頁，以渠申請之帳號「吳青洋」，發表內容含有「甲○○剽竊電影內容謊稱電影航拍師欺騙學員」、「甲○○於2018年10月於台北世貿中心，未經授權公開他人作品，公開欺騙是自己拍攝的電影片段」、「空軍退役與翱翔天際有什麼關係？又在誤導人自己是戰鬥機飛官」、「甲○○開始播放未經授權的電影內容」、「此片段不是甲○○拍攝，公開扯謊欺騙觀眾」、「謝輝已協同導演在大陸向甲○○提告侵權」、「甲○○在臉書公開未經授權影片招商，侵害原作意圖不當得利」、「甲○○在2018年9月初，從謝輝拍攝電影現場竊取影片」、「甲○○啊！大家相信過你自稱的戰鬥機飛官…無恥敗行」等言論 見調卷第57頁至第60頁 5 109年6月29日下午4時37分 在不特定人得以共聞共見之社群網站臉書網頁，以渠申請之帳號「吳青洋」，發表內容含有「在假飛官成為假飛官前，騙朋友不可恥」、「只要一步一步腳踏實地的詐騙就成為好萊塢製騙大師」、「剽竊電影片段當自己招商工具」、「誰授權你公開電影公司的影片資料」等言論 見調卷第61頁